臺灣臺北地方法院民事判決　　　　　　　　　　　　九十一年度訴字第四九一四號
　　原　　　告　乙○○
　　訴訟代理人　潘永芳律師
　　被　　　告　甲○○
　　訴訟代理人　鄭正忠律師
當事人間請求損害賠償等事件，本院於九十二年十二月十七日言詞辯論終結，判決如
下：
    主    文
被告應給付原告新台幣壹拾肆萬陸仟柒佰元及自民國九十一年八月十七日起至清償日
止，按週年利率百分之五計算之利息。
原告其餘之訴駁回。
訴訟費用由被告負擔五分之一，餘由原告負擔。
本判決原告勝訴部分，得假執行；被告如以新臺幣壹拾肆萬陸仟柒佰元，為原告供擔
保，得免予假執行。
其餘假執行之聲請駁回。
    事    實
甲、原告方面：
一、聲明：被告應給付原告新臺幣（下同）八十五萬三千五百元，及自起訴狀繕本送
    達翌日起至清償日止，按年息百分之五計算之利息，並願供擔保為假執行之聲請
    。
二、陳述略稱：
（一）查原告所有房屋係坐落於台北市中山區○○○路○段一五一巷二十八號四樓（
      下稱系爭房屋），被告所有房屋則位於系爭房屋樓下之二十八號五樓，為樓下
      樓上之相鄰關係，因被告將其所有上開房屋五樓隔成多間套房出租，並將後陽
      台改作成衛浴間，因而導致嚴重漏水，造成原告所有上開房屋四樓嚴重損害。
（二）經原告多次向被告反映，均無下文，原告以存證信函催告其修復並賠償，均未
      獲置理，為此不得已，原告委請相關工程行就受損部分估價，計裝潢部分為七
      十萬三千五百元，水電部分為十五萬元，合計為八十五萬三千五百元，依侵權
      行為之法則，自應由被告負起全部損害賠償責任。
三、證據：提出存證信函一紙、估價單一件及照片十七張，並聲請就系爭房屋漏水之
    原因及修繕之費用鑑定。
乙、被告方面：
一、聲明：駁回原告之訴及假執行之聲請，如受不利判決，願供擔保免為假執行。
二、陳述略稱：
（一）侵權行為所發生之損害賠償請求權，以有故意或過失不法侵害他人之權利為其
      成立要件，此觀民法第一百八十四條之規定自明。若被請求賠償人之行為並無
      故意或過失，即無令負侵權行為損害賠償責任之可言。而所謂過失，係指行為
      人得預見其行為之侵害結果而未為避免而言，亦即如認一般人基於善良管理人
      之注意義務，在同一情況下將採取一定之作為或不作為，而行為人竟低於此一
      注意標準，不為一定之作為或不作為時，始應認行為人就系爭損害為有過失；
      又損害賠償之債，以有損害之發生及有責任原因之事實，並兩者之間，有相當
      因果關係為成立要件。故原告所主張損害賠償之債，如不合於此項成立要件者
      ，即難謂有損害賠償請求權存在（最高法院四十八年臺上字第四八一號判例參
      照）。
（二）被告固為二十八號五樓房屋之所有權人，惟該供住家用之建築物，整體為七層
      樓鋼筋混凝土造之大樓，原告之樓上除被告外，尚有六、七樓住戶，究竟係何
      樓層漏水，原告並未舉證證明；且兩造間均歷經台灣地區兩次大地震後，原告
      從未維修其房屋，反而被告早在八十九年間，就所有房屋是否有漏水問題，曾
      委託台北市電氣裝置業職業工會會員陳帝春前往整修，並曾支付一萬五千元修
      復費用，此有收據乙紙為憑，本件目前已無漏水情形，原告起訴狀所稱之漏水
      情況，顯與被告無關，兩者間無因果關係存在，被告亦無任何故意或過失可言
      。
（三）依原告所提出之照片顯示，其書房、飯廳、Ｂ房、Ｃ房、廚房甚至房間地面，
      均有積水情況，上開照片顯示，其房屋之水漬至少五、六年以上，顯非單純之
      漏水所造成，亦絕非如渠所述，僅被告陽台之衛浴間漏水即有可能造成如此大
      之損害？何況被告之衛浴設備早已修復完成，根本無漏水造成原告損害之情況
      。
（四）原告在起訴狀中，獅子大開口，以估價單主張裝潢部分損失七十萬三千五百元
      ，水電部分為十五萬元，姑不論所提出之估價單在法律上毫無效力，甚且該估
      價單還包括與損害賠償完全無關之稅金三萬三千五百元、廢棄物搬運費二萬元
      ，至其他地板、天花板之翻修費用，因與被告無關，被告均不予承認。
（五）原告之所以提起本件民事訴訟，經事後查證係因渠早已不在該房屋居住，聽任
      房屋在歷經兩次地震災變後，從未修復；渠委請仲介公司出售所有房屋半年以
      上，因房屋老舊未裝潢，致乏人問津，因而假藉被告房屋漏水為由，企圖迫使
      被告出錢為其維修，以利銷售。
（六）應特別強調者，本件被告所有二十八號五樓房、地，早在九十二年二月間即已
      出售予鄰居陳黃素梅，目前業已完成過戶及交屋手續，此有土地及建物登記簿
      謄本各乙份可憑，如上開房屋有如原告所述之漏水情事，則買受人陳黃素梅在
      親自看屋後，如何會支付價金，買受系爭房屋，足見原告所稱：「被告因將其
      所有上開房屋五樓隔成多間套房出租，並將前後陽台改作成衛浴，因而導致嚴
      重漏水情事」云云，與事實完全不符。
（七）財團法人中華營建基金會之鑑定報告部分，被告有下列意見：
（１）在該鑑定報告第二頁已明確載有：「據四樓屋主（即原告）乙○○先生表示，
      ．．．其在去年（民國九十一年）七月左右搬至新居，四樓本戶即為無人居住
      之空屋，當時本鑑定標的物室內平頂尚無滲漏水現象；在去年十月間（約隔三
      個月後）回來始發現餐廳、廚房、後陽台及後面各房間等之平頂、牆面有滲透
      水現象．．．」，依原告所述，既然在「九十一年七月左右」，其搬至新居前
      ，本鑑定標的物室內尚無滲透水現象，為何在「九十一年六月十三日」即以存
      證信函偽稱系爭房屋有漏水情形，而要求被告賠償，豈非前後矛盾。
（２）九十二年八月七日履勘當天，被告與原告、鑑定人員均至現場，發現原告之房
      屋非常髒亂、老舊，左鄰右舍均知渠已多年未居住該址，因年久失修，加上颱
      風來襲、本身排水管問題，始造成其自己所謂之漏水現象，該損害明顯與原告
      無任何因果關係存在。
（３）自八十九年間起，被告即多次委託台北市電氣裝置業職業工會會員陳帝春前往
      現場，就有關水管、浴、廁污水排水等問題，進行隨時保養及檢修，確認根本
      無漏水現象，否則，原告不可能二、三年間未曾提出任何異議，此可傳訊陳帝
      春到庭查證，即知被告所述非虛。
（４）原鑑定機關未考量專業技工陳帝春鑑定當天所述內容，亦未斟酌颱風、地震等
      因素，以及現場年久失修，至少已長達四、五年以上無人居住等事實，徒憑「
      專業研判」乙詞，即遽認系爭漏水責任在被告，顯有違誤，洵不足採。
（５）在漏水修復費用估價部分：
　　　１、原告之餐廳、臥室Ａ、Ｂ、Ｃ等部分是否有損害，應否修復，完全與被告
          五樓之房屋，無任何直接關係，該漏水修復費用估價單所列之餐廳夾板天
          花貼壁紙二萬零二百四十七元、臥室夾板天花貼壁紙五萬九千六百零三元
          、臥室單夾板牆面貼壁紙五萬九千四百二十一元、臥室牆面貼壁紙二千二
          百二十七元部分，均應刪除。
　　　２、其它項目：二萬七千四百零一元，無具體內容，應刪除。
　　　３、稅捐及管理費：三萬五千四百六十五元，亦有爭議，該部分不應歸被告負
          擔，亦應併予刪除。
三、證據：提出建築改良物登記謄本、台北市電氣裝置職業工會會員證、修復收據各
    一件，並聲請訊問證人陳帝春。
    理    由
甲、程序方面：原告起訴時除損害賠償請求外，另請求被告應容許原告僱工進入台北
    市中山區○○○路○段一五一巷二十八號五樓房屋修繕，嗣於九十二年十二月十
    七日言詞辯論時當庭撤回此部分請求，被告未於十日內異議，應視為同意撤回。
乙、實體方面：
一、原告起訴主張系爭房屋與被告所有之二十八號五樓房屋，為樓下樓上之相鄰關係
    ，因被告將其所有上開房屋五樓隔成多間套房出租，並將後陽台改作成衛浴間，
    因而導致嚴重漏水，造成原告所有上開房屋四樓嚴重損害，為此請求被告賠償等
    語。被告則以系爭房屋所在整體為七層樓鋼筋混凝土造之大樓，究竟係何樓層漏
    水，原告並未舉證證明；且歷經兩次大地震後，原告從未維修其房屋，而被告就
    所有房屋是否有漏水問題，曾委託陳帝春前往整修，本件目前已無漏水情形，原
    告起訴狀所稱之漏水情況，顯與被告無關，兩者間無因果關係，另鑑定報告所列
    部分費用亦不應歸被告負擔等語置辯。
二、原告主張系爭房屋與原為被告所有之二十八號五樓房屋為樓上樓下相鄰關係，以
    及系爭房屋１餐廳天花板有濕漬霉痕、壁紙剝落。２廚房天花板受潮毀損、美耐
    板面層剝離。３如附圖所示臥室Ａ（下稱臥室Ａ）平頂及牆面濕漬霉痕、壁紙剝
    落、窗簾木盒發霉腐損。４如附圖所示臥室Ｂ（下稱臥室Ｂ）平頂、牆面及窗台
    濕漬霉痕、壁紙剝落、窗簾木盒發霉腐損。５如附圖所示臥室Ｃ（下稱臥室Ｃ）
    天花板、牆面壁紙濕漬霉痕，儲藏室牆面及平頂溼漬霉痕、油漆剝落。６後陽台
    平頂及牆面溼漬霉痕、油漆剝落。（下稱系爭房屋所受損害）等情有卷附財團法
    人中華營建基金會鑑定報告可資佐證，且為被告不爭執，此部分之事實應堪確認
    。
三、原告另主張系爭房屋前開受損部分，為被告原所有之二十八號五樓房屋漏水所致
    ，主張被告應賠償八十五萬三千五百元，則為被告否認，並以前揭情詞置辯，故
    本件應審究者為一、系爭房屋所受損害是否為原為被告所有之二十八號五樓房屋
    漏水所致？二、原告將系爭房屋回復原狀所需費用若干？茲分述如下：
（一）按損害賠償之債，以有損害之發生及有責任原因之事實，並二者之間，有相當
      因果關係為成立要件。所謂相當因果關係，謂無此行為，雖必不生此種損害，
      有此行為，通常即足生此種損害者，為有相當因果關係；如無此行為，必不生
      此種損害，有此行為，通常亦不生此種損害者，即為無相當因果關係。此有最
      高法院八十年度台上字第一七七三號判決可參。被告自陳曾就二十八號五樓房
      屋因部分作出租使用，而有增設浴廁情形，而證人陳帝春於本院九十二年十二
      月十七日並證稱二十八號五樓之浴廁原有達十間之多。另經本院委請財團法人
      中華營建基金會履勘現場鑑定結果：「系爭房屋滲漏水位置僅房屋南邊後半段
      部分，為沿著後面外牆中心線內、外兩側成帶狀分布，越靠外牆中心線漏水越
      嚴重，其中以臥室Ａ及臥室Ｂ最為嚴重。」「二十八號五樓於被告居住時後陽
      台地坪有墊高，內埋有排水管，此為增設浴廁之污水排水水平幹管，裝置時會
      因管線增設太長造成洩水坡度不夠，將導致管路中間局部積水，或固體物易沈
      殿造成管路阻塞，若中間局積水部分之管線有裂痕或接頭施工不良，必產生五
      樓底板滲漏水現象。當在改建過程中若因拆除原有地坪材料時施工不慎造成五
      樓ＲＣ樓板龜裂，且經過附近之浴廁污水排水幹管有嚴重滲漏水，則將從五樓
      地板（即系爭房屋平頂）龜裂處大量滲漏出污水。」「系爭房屋臥室Ａ及臥室
      Ｂ滲漏最嚴重，應是五樓增設馬桶糞管污水水平幹管所滲漏出之污水；其餘各
      室處則為五樓增設浴室污水水平幹管所滲漏出之污水，其中又以廚房及後陽台
      二處牆面最嚴重。」此有卷附鑑定報告可憑。依上述證據足認，被告於二十八
      號五樓增設浴廁，變更原有排水位置（排水管坡度不足）及排水量（較原排水
      量為大）之行為，為造成系爭房屋滲漏水之主要原因，故系爭房屋所受損害與
      被告增設浴廁行為間有因果關係，原告主張應屬可採。又系爭房屋損害之原因
      既為二十八號五樓排水管漏水所致，與系爭房屋是否有人居住或注意修繕無關
      （修繕自己房屋時自不包括樓上房屋之排水管）。至於二十八號五樓房屋漏水
      為後陽台地坪中埋設之排水管漏水所致，是被告縱有請陳帝春就房屋之水電定
      期保養修繕，亦不能以此遽認二十八號五樓房屋排水管無漏水可能，被告所辯
      ，均非可採。
（二）按不法毀損他人之物者，應向被害人賠償其物因毀損所減少之價額，民法第一
      百九十六條定有明文，又按依民法第一百九十六條請求賠償物被毀損所減少之
      價額，得以修復費用為估定之標準，但以必要者為限（例如：修理材料以新品
      換舊品，應予折舊）。（最高法院七十七年度第九次民事庭會議決議參照），
      經查，系爭房屋所受損害回復原狀所需費用，經本院委請財團法人中華營建基
      金會估價結果為二十七萬一千九百元，有鑑定報告附件六之二估價單可憑。前
      開鑑定報告估價單中第五項「其它項目」二萬七千四百零一元部分，並無具體
      內容，難認為修繕必要費用，應予剔除。另原告修繕系爭房屋，依社會常情均
      委請他人代勞，如為此開立發票支付稅金及由他人管理工人工作、材料購買，
      亦屬必要費用，故估價項目中第七項「稅捐及管理費」自屬必要，被告抗辯此
      部分應刪除云云，諉無足採。又系爭房屋曾經多次裝潢，最近一次更換壁紙等
      之時間距此次損害發生時已有三、四年，此為原告所自承，故前開鑑定之金額
      應扣除折舊。惟系爭房屋損壞之天花板、壁紙等裝潢附屬於房屋，屬房屋之一
      部分，並無耐用年數可供計算，應認以鑑定價格之四成為扣除折舊之金額，較
      為公允。依此計算，原告所得請求回復原狀之費用，為十四萬六千七百元。
      計算式：（二七一九○○元－二七四○一元）×六○％＝一四六七○○元。
四、綜上所述，原告主張系爭房屋損害，係因原為被告所有之二十八號五樓房屋漏水
    所致等情，為可採，被告所辯，均無可取。原告依侵權行為規定請求被告賠償系
    爭房屋所致損害，自屬有據。經本院參酌鑑定報告估算修繕費用之金額，及系爭
    房屋裝潢已有三至四年，予以扣除拆舊後，認原告賠害賠償之請求，在十四萬六
    千七百元及自起訴狀繕本送達被告之翌日（九十一年八月十七日）起至清償日止
    ，按年息百分之五計算之遲延利息範圍內，為有理由，應予准許。逾此範圍，為
    無理由，應予駁回。
丙、假執行之宣告：
    原告勝訴金額未逾五十萬元，爰依民事訴訟法第三百八十九條第一項第五款之規
    定，依職權宣告假執行，被告就此部分陳明願供擔保免為假執行，核無不合，應
    予准許。原告就此部分之假執行聲請，僅為促使本院職權行使，不另為駁回諭知
    。至於原告敗訴部分，其假執行之聲請失其依據，則應予駁回。
丁、結論：
    本件原告之訴一部為有理由，一部為無理由，依民事訴訟法第七十九條、第三百
    八十九條第一項第五款、第三百九十二條第一項，判決如主文。
中　　　華　　　民　　　國　　九十三　　年　　　一　　　月　　　二　　　日
                                        民事第五庭  法  官    張松鈞
正本係照原本作成
如對本判決上訴，須於判決送達後廿日內向本院提出上訴狀
依本判決預供擔保或提存而免為假執行，應於執行標的物拍定、變賣或物之交付前為
之。
中　　　華　　　民　　　國　　九十三　　年　　　一　　　月　　　二　　　日
                                                    書記官    黃媚鵑
附錄：
民事訴訟法第三百九十二條：
法院得宣告非經原告預供擔保，不得為假執行。
法院得依聲請或依職權，宣告被告預供擔保，或將請求標的物提存而免為假執行。
依前項規定預供擔保或提存而免為假執行，應於執行標的物拍定、變賣或物之交付前
為之。
